最高法院刑事判決　　　　　　　　　　　　　　　　九十三年度台非字第二０二號
　　上訴人　最高法院檢察署檢察總長
　　被　告　甲○○
　　　　　　　　　　（另案於台灣高雄第二監獄執行中）
右上訴人因被告違反毒品危害防制條例案件，對於台灣高雄地方法院中華民國九十三
年五月十日第一審確定判決（九十三年度訴緝字第六九號，起訴案號：台灣高雄地方
法院檢察署八十九年度毒偵緝字第六三一號），認為違法，提起非常上訴，本院判決
如左：
    主  文
上訴駁回。
    理  由
非常上訴理由稱：「按判決不適用法則或適用不當者，為違背法令，刑事訴訟法第三
百七十八條定有明文。又刑法第五十六條所謂『同一之罪名』，係指基於概括之犯意
，連續數行為，觸犯構成犯罪要件相同之罪名者而言，業經司法院大法官會議釋字第
一五二號著有解釋可資參照。而施用毒品與持有毒品分別為毒品危害防制條例第十條
、第十一條設有處罰規定，係獨立之二罪，其行為態樣不同，自不能成立連續犯（法
務部檢察司（八四）法檢（二）字第０四五三號函附研究竟見參照）。查本件被告甲
○○前於民國八十八年六月一日因受盧峙尹之託而持有海洛因七包（合計淨重二二．
一七公克）、安非他命二包（驗後毛重共五．０八公克），經台灣高雄地方法院依毒
品危害防制條例第十一條第一項持有第一級毒品罪，判處有期徒刑壹年肆月，並經台
灣高等法院高雄分院以八十九年度上易字第一三九０號刑事判決駁回被告上訴確定在
案（下稱前案確定判決），有該案偵、審全卷可稽，則被告於八十八年六月四日下午
七時回溯二十四小時內之某時許，在高雄縣市地區某處，再犯本件施用海洛因與安非
他命各乙次之行為，核與前案確定判決所認定被告受他人之託而持有毒品行為，顯係
獨立之二罪，其行為態樣不同，自不能成立連續犯，乃台灣高雄地方法院於九十三年
五月十日以九十三年度訴緝字第六九號刑事判決時，採信被告翻異前案所供之辯解，
任意將前案確定判決所認定『被告係受盧峙尹之託而持有毒品』之事實，變更為『被
告係供己施用而持有毒品』之新事實，並認本件施用毒品行為與前案確定判決所認定
之持有毒品行為，具有互相吸收之實質上一罪關係，當為前案確定判決既判力之效力
所及，而將本件被告被訴施用毒品行為，逕為諭知免訴之判決，揆諸首開說明，顯有
判決適用法則不當之違背法令。案經確定，爰依刑事訴訟法第四百四十一條、第四百
四十三條規定提起非常上訴，以資糾正。」等語。
本院按案件曾經判決確定者，應諭知免訴之判決，刑事訴訟法第三百零二條第一款定
有明文。又訴訟上所謂一事不再理之原則，關於實質上一罪或裁判上一罪，亦均有其
適用。查原判決以被告甲○○前於民國八十八年六月四日十九時二十分許，在高雄縣
彌陀鄉○○路與濱海路口為警臨檢查獲，扣得其持有之第一級毒品海洛因七小包（淨
重二十二點一七公克）及第二級毒品安非他命二包（驗後毛重五點零八公克），業據
公訴人以八十八年度偵字第一四三二一號提起公訴，並經原審法院於八十九年六月二
十九日以八十九年度訴緝字第四０號判決，認被告以一持有行為同時持有第一級毒品
海洛因及第二級毒品安非他命，係一行為觸犯數罪名，為想像競合犯，應從一重處斷
，遂判處「甲○○持有第一級毒品，累犯，處有期徒刑壹年肆月。」，嗣經台灣高等
法院高雄分院於八十九年十一月二十九日以八十九年度上易字第一三九０號判決駁回
被告上訴確定在案，有卷附前開原審法院八十九年度訴緝字第四０號判決、台灣高等
法院高雄分院八十九年度上易字第一三九０號判決、台灣高等法院被告全國前案紀錄
表及本院被告院內索引卡紀錄表各一份可稽。又被告於前揭時、地確有如公訴意旨所
指施用第一級毒品海洛因及第二級毒品安非他命之事實，除據被告於原審審理中供認
不諱外，其為警查獲後所採集之尿液，經送請高雄市立凱旋醫院分別以免疫學分析法
及氣相層析質譜儀（GC/MS ）分析法交互檢驗，檢出被告尿液含有嗎啡及甲基安非他
命之陽性反應，有前開尿液檢驗成績書（報告檢驗號碼高市凱醫檢字第００二０二號
）暨高雄市政府苓雅分局尿液採證代碼對照表各一份附卷可憑（八十八年度偵字第一
四四四四號卷第五、六頁），在排除偽陽性反應產生可能之情形下，被告前開施用第
一級毒品海洛因及第二級毒品安非他命之情至為顯然，其犯行應堪認定。然被告既於
八十八年六月四日曾因持有第一級毒品海洛因及第二級毒品安非他命犯行，業經原審
法院以八十九年度訴緝字第四０號判決有罪，嗣由台灣高等法院高雄分院八十九年度
上易字第一三九０號駁回被告上訴確定，已如前述。茲據被告於原審審理中供承伊當
時遭查獲之毒品係為供自己施用而持有，因怕被收押，遂於警詢中謊稱前開毒品係案
外人盧峙尹寄藏於伊所駕駛之ＹＴ｜０四九三號自用小客車內等語，復參以被告於案
發當日即八十八年六月四日下午七時回溯二十四小時內之某時許，確有施用一級毒品
海洛因及第二級毒品安非他命犯行之事實，已如上述，被告前開持有毒品與施用毒品
之犯行，二者時間緊接，另佐以扣案之第一級毒品海洛因與第二級毒品安非他命，數
量非鉅，核與被告於原審審理中供稱：「買多可以吸食久一點」、「（夾鍊袋）自己
吸食分裝用，以便於攜帶」等情無訛，是被告所辯其於八十八年六月四日遭查獲之第
一級毒品海洛因及第二級毒品安非他命，乃係供己施用而持有一節，非屬無稽。蓋行
為人施用第一級毒品海洛因與第二級毒品安非他命前後分別持有海洛因、安非他命之
行為，二者本質具有相互吸收之實質上一罪之關係，論罪上應為施用毒品之高度行為
所吸收，而不另論罪。本件被告持有前開毒品之目的既為供己施用，且其持有毒品犯
行業經台灣高等法院高雄分院判決有罪確定如前；而除被告之自白外，另經檢驗結果
，亦堪認被告確有施用第一級毒品海洛因及第二級毒品安非他命犯行無訛。準此，本
件起訴犯罪事實核與台灣高等法院高雄分院八十九年度上易字第一三九０號確定判決
所認定者，具有互相吸收之實質上一罪關係，當為前開確定判決既判力之效力所及，
爰不經言詞辯論，就本件被告被訴施用第一級毒品海洛因及第二級毒品安非他命犯行
部分，諭知免訴之判決。經核於法並無違誤。按認事採證屬事實審法院之職權，苟無
違背證據法則，自不能指為違法。原判決對於本件起訴之犯罪事實與台灣高等法院高
雄分院八十九年度上易字第一三九０號確定判決所認定之事實，具有互相吸收之實質
上一罪關係，已在判決內詳述其所憑之證據及理由，核與證據法則並無違背。原判決
因認本件被告被訴施用第一級及第二級毒品部分為前開確定判決既判力所及，因而諭
知本件免訴之判決，揆之上開說明，自不能指為違法。非常上訴意旨以本件被告施打
毒品與前案確定判決所認定被告持有毒品行為，係獨立二罪，不能成立連續犯云云，
指摘原判決違背法令，尚有誤會，難認有理由，應予駁回。
據上論結，應依刑事訴訟法第四百四十六條，判決如主文。
中　　　華　　　民　　　國　　九十三　　年　　　八　　　月　　二十六　　日
                              最高法院刑事第七庭
                                  審判長法官  莊　登　照
                                        法官  洪　明　輝
                                        法官  黃　一　鑫
                                        法官  魏　新　和
                                        法官  林　秀　夫
      右正本證明與原本無異
                                              書  記  官
中　　　華　　　民　　　國　　九十三　　年　　　九　　　月　　　二　　　日
                                                                        Ａ
